【裁判字號】    90,上易,1502
【裁判日期】    900614
【裁判案由】    傷害
【裁判全文】
台灣高等法院台中分院刑事判決                    九十年度上易字第一五二號
    上  訴  人  臺灣台中地方法院檢察署檢察官
    上  訴  人
    即  被  告  乙○○
右上訴人因被告傷害案件，不服臺灣台中地方法院九十年易字第一一八一號中華民國
九十年六月十四日第一審判決（起訴案號：臺灣台中地方法院檢察署九十年度偵字第
四八四號），提起上訴，本院判決如左：
      主  文
上訴駁回。
      事實及理由
一、本案經本院審理結果，認第一審判決認事用法及量刑均無不當，應予維持，並引
    第一審判決書記載之事實、證據及理由。（如附件）
二、檢察官上訴意旨略以：(1)告訴人丙○○與被告乙○○同居交往甚至懷孕期間，被
    告有暴力傾向，告訴人常遭毆打，告訴人無法忍受被告對感情之欺騙及不忠，另
    行婚嫁，被告心有未甘常藉故騷擾，本件被告以存款遭領為由，至告訴人服務
    之美語中心擾亂，除造成身體傷害外，心理羞憤難以平復，告訴人因而喪失工作
    ，婚姻亦生危機。(2)被告以兇惡之態度強拉將告訴人之雙手、頭髮，犯後毫無悔
    意，未與告訴人和解，且藉故提出詐欺、侵占等告訴，原審輕判並宣告緩刑實屬
    輕縱。(3)被告以暴力將告訴人由房內拉出另涉妨害自由犯行，原審未加以判決云
    云。
三、被告上訴意旨略以：(1)告訴人趁被告不在之際，潛入住處偷竊提款卡，連續盜領
    十五萬元，被告經由監視錄影帶查得上情，故而在告訴人之母陪同下，一同前往
    告訴人服務地點理論，告訴人因擔心學生及老師圍觀，欲將之推出辦公室，因而
    發生拉扯，何來傷害之有遑論妨害自由，告訴人之母於檢察官偵查時亦證稱，未
    看見被告打告訴人。(2)告訴人早於四月間即與被告解除婚約，形同陌路，且於事
    發時與他人結婚，應非家庭成員關係云云。
四、本院查：
  (一)被告與告訴人間曾訂有婚約、同居一處，告訴人且進而懷孕之事實，業據該二人
    分別於偵查及本院調查時一致陳明在卷，並有告訴人八十九年五月二十六日存證
    信函影本一紙附本院卷可憑，被告與告訴人既曾有事實上之夫妻關係，即具有家
    庭暴力防治法所稱之家庭成員關係。
  (二)被告確有拉扯告訴人致告訴人受有右手腕瘀傷２ｘ１公分、左前臂至手腕兩處瘀
    傷３ｘ１．５公分及１ｘ１公分、右小腿表皮傷２ｘ１．５公分等傷害之事實，
    據告訴人指訴在卷，並有行政院衛生署臺中醫院診斷證明書乙紙附卷可稽，核與
    證人錢惠瓊於偵查中、證人彭呂美淑於偵查及原審審理中所證述之被告確有拉扯
    告訴人雙手等情節相符，參酌被告於原審審理中供稱，其去找告訴人係為質問告
    訴人為何盜領其金錢，且質問時比較大聲，告訴人看到他後就要走，其有拉住告
    訴人的手等語，被告身為中醫師，對人身體之脆弱性較常人有更多了解，在情緒
    激憤中用力拉扯告訴人，對告訴人上開受傷之結果，難謂無認識，其應有傷害犯
    行應可認定。惟由被告與告訴人之母彭呂淑美一同前往告訴人工作處所、被告係
    拉扯告訴人成傷及告訴人所受上開傷害均係在手、腳部之瘀傷、表皮傷觀之，亦
    可見本件傷害情節應非重大。
  (三)被告與告訴人既因領取存款之事發生質問、口角、爭執，進而拉扯，告訴人且因
    該拉扯行為而受傷，依此拉扯即為傷害行為之本身，且無積極證據證明被告有妨
    害自由之犯意，尚難遽爾認定被告另犯有妨害自由。
  (四)至告訴人所指其被害情節重大一節，查單就診斷証明書所載，告訴人所受傷害內
    容而言並非重大等情，已見前述，參酌：I告訴人分別於八十九年五月六日、五
    月十日、五月十一日，持被告所有彰化商業銀行北屯分行之提款卡，依序領取二
    萬元、八萬二千元、五萬元，嗣據檢察官以竊盜罪嫌提起公訴之事實，有台灣台
    中地方法院檢察署檢察官以九十年度偵續字第五十七號起訴書影本附原審卷可憑
    ，不論告訴人是否有竊盜之意，然其確有拿取被告財物之行為應無疑義。II依本
    院卷附告訴人於八十九年五月二十六日所發之存證信函影本記載，伊於八十九年
    二月二十三日與被告訂婚，因被告行為不檢，經伊委託徵信社調查得知，被告與
    其他女子為性行為，伊持有錄影帶及相片可證，因無法容忍被告不忠行為，因此
    於口頭上與被告解除婚約，在此期間，被告且於八十九年四月一日強制伊墮胎等
    語，依此內容及告訴人所指，被告且於伊所就讀之中興大學張貼「警告逃妻」啟
    事觀之（被告於偵查中坦承有張貼啟事，但不記得是否載明警告逃妻字樣等語）
    ，被告與告訴人並非在平和、理性之情形下分手甚明。III卷附戶籍謄本所載，告
    訴人於八十九年五月十八日即與訴外人江俊奎結婚，亦即告訴人於與第三人結婚
    之當月，仍持被告之提款卡提款十餘萬元。本院綜合上情認：告訴人上開取款及
    結婚行為，於情理略有扞格之處，是其於同居期間、分手，乃至目前婚姻危機所
    產生心理傷害即難獨責於被告。
五、原審因而適用刑事訴訟法第二百九十九條第一項前段，刑法第二百七十七條第一
    項、第二條第一項前段、修正後第四十一條第一項前段、刑法第七十四條第一款
    ，家庭暴力防治法第三十條第一項，罰金罰鍰提高標準條例第一條前段、第二條
    之規定，並審酌被告之品行、犯罪之動機、目的、手段、所生之危害及犯罪後態
    度等一切情狀，量處有期徒刑二月，諭知易科罰金之折算標準，並為緩刑之宣告
    ，且依法宣告於緩刑內付保護管束，其認事用法核無違誤，量刑亦屬允當，被告
    上訴意旨猶執陳詞否認犯罪固不足取，檢察官上訴意旨認量刑過輕亦無理由，均
    應予駁回。
六、據上論斷，應依刑事訴訟法第三百七十三條、第三百六十八條，判決如主文。
本案經檢察官甲○○到庭執行職務。
中      華      民      國      九十       年     八      月   二十九   日
                                臺灣高等法院臺中分院刑事第四庭
                                      審判長法  官  洪  耀  宗
                                            法  官  江  德  千
                          法  官  劉  登  俊
右正本證明與原本無異。
不得上訴。
                                            書記官  鄧  智  惠
中      華      民      國      九十       年     八      月   三十一   日
附件
臺灣臺中地方法院刑事判決                          九十年度易字第一一八一號
    公  訴  人  臺灣臺中地方法院檢察署檢察官
    被      告  乙○○  男三十歲（民國○○○年○月○○日生）
                        住南投縣鹿谷鄉○鄉村○○路二八一號
                        現居台中縣大里市○○路○段三二五號
                        身分證統一編號：Ｍ一二八七四七八五號
    選任辯護人  秦鴻宣  律師
右列被告因家庭暴力之傷害案件，經檢察官提起公訴（九十年度偵字第四八四號），
本院判決如左：
    主  文
乙○○傷害人之身體，處有期徒刑貳月，如易科罰金，以參佰元折算壹日，緩刑貳年
，緩刑期內付保護管束。
    事  實
一、乙○○與丙○○曾訂有婚約，並曾同居，有事實上之夫妻關係，二人間具有家庭
    暴力防治法第三條第二款所定之家庭成員關係。二人於民國八十九年五月中旬，
    因感情生變而分手，乙○○懷疑丙○○盜領其存款，遂於八十九年五月二十三日
    下午六時許，前往丙○○位於臺中市○○路○段一一一號一樓之「何嘉仁美語中
    心」之工作地點，找丙○○理論，並基於傷害之故意，以其雙手用力拉扯丙○○
    之雙手，致丙○○受有右手腕瘀傷２ｘ１公分、左前臂至手腕兩處瘀傷３ｘ１．
    ５公分及１ｘ１公分、右小腿表皮傷２ｘ１．５公分等傷害。
二、案經丙○○訴由臺灣臺中地方法院檢察署檢察官偵查起訴
    理  由
一、訊據被告乙○○固坦承曾於右揭時、地與告訴人丙○○發生拉扯等情，惟辯稱：
    伊力氣不大，告訴人的傷應該不是伊造成的；伊有拉告訴人的手，但沒有很兇，
    伊與告訴人只是有一點身體的接觸而已，且即使告訴人雙手因伊以雙手拉扯而受
    傷，則傷處應在告訴人之雙手腕處，然告訴人之傷處一在右手腕，一在左前臂，
    受傷面積僅２ｘ１及３ｘ１．５公分，不及伊手掌握之面積，是告訴人之指訴，
    殊違情理，另證人錢惠瓊之證詞祇是看到伊拉告訴人之頭髮，並未看伊打告訴人
    ，其證詞並不能作被告犯罪之證明，故本案係告訴人挾怨誣陷云云。惟查：被告
    於八十九年五月三十一日在臺中市警察局第二分局刑事組所作之警訊筆錄中曾坦
    言，告訴人右手腕、左手腕、左前臂、右小腿所受之傷（詳如卷附之臺中醫院診
    斷證明書所載），係其抓住告訴人時，雙方拉扯所造成之傷痕，核與被告於偵查
    及本院審理中均不否認有於右揭時地拉扯告訴人之雙手之事實，及告訴人所指述
    之受傷部位與證人錢惠瓊於偵查中、證人彭呂美淑於偵查及本院審理中所證述之
    被告確有拉扯告訴人雙手等情節相符。是被告確有拉扯告訴人雙手而致告訴人受
    有右手腕瘀傷２ｘ１公分、左前臂至手腕兩處瘀傷３ｘ１．５公分及１ｘ１公分
    、右小腿表皮傷２ｘ１．５公分等傷害之事實已明，此外，復有行政院衛生署臺
    中醫院診斷證明書乙紙附卷可稽。被告其後於本院審理時雖翻異前詞，否認告訴
    人之前揭傷害是其造成，然參以被告於本院審理中供稱，其去找告訴人係為質問
    告訴人為何盜領其金錢，且質問時比較大聲，告訴人看到他後就要走，其有拉住
    告訴人的手等語，及證人彭呂美淑於本院審理中亦證述被告係很兇的以雙手把告
    訴人從房子裡拉出來等情以觀，顯見被告當時情緒激動，且告訴人有反抗，不願
    出去，衡之常情，被告既能將告訴人強拉出去，其所用之力必大，且力量集中於
    告訴人之雙手腕特定部位，故能造成告訴人雙手腕小面積之瘀傷，亦屬顯然。又
    被告於有反抗之情況下強拉告訴人出去，其間告訴人身體自有碰撞到其他物體之
    可能，是告訴人另受有左前臂瘀傷及右小腿表皮傷等傷害一節，並不違常理。綜
    上所述，被告辯稱係告訴人係挾怨誣陷其傷害云云，乃係卸責之詞，不足採信，
    其犯行堪以認定。
二、告訴人與被告曾訂婚，且曾有事實上夫妻之同居關係，為家庭暴力防治法第三條
    第二款所定之家庭成員，被告傷害告訴人行為屬家庭暴力罪，核其所為，係犯刑
    法第二百七十七條第一項之傷害罪。爰審酌被告職業為中醫師，係知識份子，曾
    與被告訂婚同居，曾存有一段感情，感情生變後所衍生之金錢糾紛不尋求理性管
    道解決問題，反而不念舊情而暴力相向、告訴人所受之傷害並非嚴重，及犯罪之
    動機、目的、手段、犯後否認犯行之態度等一切情狀，量處如主文所示之刑，並
    依新修正之刑法第四十一條第一項前段規定諭知易科罰金之折算標準（按刑法第
    四十一條原規定最重本刑為三年以下有期徒刑以下之刑之罪，而受六個月以下有
    期徒刑或拘役之宣告者，得易科罰金。惟該條文業經立法院三讀通過修正為最重
    本刑為五年以下有期徒刑以下之刑之罪，而受六個月以下有期徒或拘役之宣告者
    ，得易科罰金，並經總統於九十年一月十日以日華總一義字第九○○○○○三八
    ○○號公布，自九十年一月十二日起生效，本件被告所犯係最重本刑為三年以下
    有期徒刑之罪，依修正前之刑法第四十一條本即得易科罰金，惟刑法第四十一條
    既經修正，被告犯罪時間係八十九年五月二十三日，亦在修正前，本件仍應援引
    修正後之刑法第四十一條第一項前段，併予敘明。），以資懲儆。又被告並無前
    科，未曾受有期徒刑以上刑之宣告，有臺灣臺中地方法院檢察署刑案資料查註紀
    錄表及臺灣高等法院被告全國前案紀錄表在卷可按，被告經此教訓，當知警惕而
    無再犯之虞，本院綜核各情，認對被告所宣告之刑，以暫不執行為適當，併予宣
    告緩刑二年，以啟自新。又被告所犯係家庭暴力罪之傷害罪，既經宣告緩刑，依
    家庭暴力防治第三十條第一項之規定，應併予諭知被告在緩刑之二年期間內付保
    護管束。
據上論斷，應依刑事訴訟法第二百九十九條第一項前段，刑法第二百七十七條第一項
、第二條第一項前段、修正後第四十一條第一項前段、刑法第七十四條第一款，家庭
暴力防治法第三十條第一項，罰金罰鍰提高標準條例第一條前段、第二條，判決如主
文。
本案經檢察官許政純到庭執行職務
中      華      民      國      九十      年      六      月    十四    日
                                      臺灣臺中地方法院刑事第一庭
                                          法  官  簡賢坤
右正本證明與原本無異。
如不服本判決，應於判決送達後十日內向本院提出上訴狀，上訴於臺灣高等法院臺中
分院( 須附繕本 )。
                                          書記官
中      華      民      國      九十      年      六      月    十四    日
附錄論罪法條：
刑法第二百七十七條第一項
傷害人之身體或健康者，處三年以下有期徒刑、拘役或一千元以下罰金。
                                                                        Ｉ


司法院資訊處製作；財團法人民間司法改革基金會備份。
